【裁判字號】    98,家抗,28
【裁判日期】    981215
【裁判案由】    陳報遺產清冊
【裁判全文】
臺灣嘉義地方法院民事裁定  98年度家抗字第28號
抗  告  人  乙○○
相  對  人  甲○○    生前住嘉.
上當事人間聲請陳報遺產清冊事件，抗告人對於中華民國98年9
月25日本院98年度繼字第956號第一審民事裁定不服，提起抗告
，本院管轄之第二審合議庭裁定如下：
    主  文
原裁定廢棄。
抗告人因其被繼承人甲○○（女，民國9年4月9日出生，身分證
統一編號：Ｚ000000000號，生前住嘉義縣六腳鄉灣南村6鄰灣內
93號）於98年6月17日死亡，聲請以因繼承所得遺產為繼承，並
開具遺產清冊呈報本院，本院依法為公示催告。凡被繼承人之債
權人應於本公示催告最後登載新聞紙之翌日起六個月內向繼承人
報明其債權，如不為報明，而又為繼承人所不知者，僅得就賸餘
遺產行使其權利。
抗告費用新臺幣1,000元由抗告人負擔。
    理  由
一、抗告意旨略以：抗告人之被繼承人「甲○○」為大正年日籍
    時代出生之女子，因當時女子結婚必須去本姓，原「林布」
    出嫁夫「楊水吉」並改姓為「楊布」，其父姓名為林張、母
    姓名為林陳魚，於民國○○年○月○日生長子「楊繼勇」、次子
    「楊隆義」，於38年8月1日與「黃瑞和」結婚隨夫姓，去本
    姓改為「甲○○」，故「林布」、「黃布」、「甲○○」事
    實上為同一人，有戶籍謄本為證，原審未詳調查，而逕予駁
    回抗告人之聲請，實有未當，爰依法提出抗告，請將原裁定
    廢棄，依法准抗告人陳報遺產清冊等語。
二、按抗告法院認抗告為有理由者，應廢棄原裁定，自為裁定，
    必要時得命原法院或審判長更為裁定，非訟事件法第46條準
    用民事訴訟法第436條之1第3項，復準用第492條規定甚明。
三、本件原審以抗告人之父親楊紀勇之母親依據戶籍資料記載為
    「楊布」，因此，本件尚難認定楊紀勇與「甲○○」之間有
    得繼承的原因關係存在；且縱然本件戶籍資料所記載之「楊
    布」與「甲○○」係屬於同一人，楊紀勇得繼承甲○○財產
    上之一切權利、義務，惟楊紀勇於98年6月17日與第三人鍾
    黃麗珠、周黃麗美、楊隆義共同繼承後，而於98年8月7日死
    亡，由抗告人繼承其應繼分，而楊紀勇之繼承人除抗告人外
    ，尚有共同繼承人楊舜旭（次子），聲請人與楊舜旭係共同
    繼承楊紀勇財產上之一切權利、義務，依民法第1151條規定
    ，楊紀勇遺產係屬於公同共有，其處分及其他之權利行使，
    依民法第828條規定，應得公同共有人全體之同意，因此，
    得陳報被繼承人甲○○之遺產清冊而請求公示催告者，除甲
    ○○之繼承人鍾黃麗珠、周黃麗美、楊隆義得單獨為之外，
    抗告人則須與共同繼承人楊舜旭共同為之並證明戶籍資料所
    記載之「楊布」與「甲○○」係屬於同一人，楊紀勇得繼承
    甲○○財產上一切權利、義務始可，故認其聲明非有理由，
    而駁回抗告人之聲請，固非無據。惟查：
（一）抗告人主張其為被繼承人甲○○之繼承人，並提出抗告人
      及其父親楊紀勇之戶籍謄本、繼承系統表各1份為證。而
      依相對人即本件被繼承人甲○○之戶籍謄本所載：「甲○
      ○，長女（9年4月9日生，身分證統一編號：Ｚ000000000
      號），父親：林張，母親：林陳魚，原配偶：楊水吉（歿
      ），配偶：黃瑞和（歿）」等語；而抗告人父親楊紀勇之
      戶籍謄本則記載：「父親：楊水吉，母親：楊布」；又甲
      ○○原名「林氏布」，嗣與楊水吉結婚後，改名為「楊林
      布」，復於楊水吉死亡，改嫁予黃瑞和後，改名為「甲○
      ○」乙情，有抗告人於原審及本院調查時所提出相對人之
      戶籍謄本在卷可參；而經本院審核相對人之年籍資料，其
      「父母親」及「相對人之出生年月日」均相同，足見本件
      抗告人父親楊紀勇之母親「楊布」與本件相對人「甲○○
      」應係同一人無訛，從而，原審認「楊布」與「甲○○」
      難認係同一人，顯有誤會。
（二）又按「繼承人於知悉其得繼承之時起三個月內開具遺產清
      冊陳報法院。前項三個月期間，法院因繼承人之聲請，認
      為必要時，得延展之。繼承人有數人時，其中一人已依第
      一項開具遺產清冊陳報法院者，其他繼承人視為已陳報。
      」，民法第1156條定有明文；本件抗告人既為其父親楊紀
      勇之繼承人，依民法第1148條之規定，自於其父親死亡後
      ，承受其父親財產上之一切權利義務，自應認係本件相對
      人之繼承人，揆諸前揭民法第1156條第3項規定，繼承人
      陳報遺產清冊本可1人為之，無須得其他繼承人之同意，
      故原審以本件抗告人陳報遺產清冊，應與其同順位之繼承
      人楊舜旭共同為之，亦有誤會。
（三）綜上，本件相對人確實為抗告人之祖母，抗告人自屬被繼
      承人之遺產繼承人，原審未予詳查而駁回抗告人聲請，自
      有未合，抗告意旨指摘原裁定不當，求予廢棄，洵屬有據
      ，爰將原裁定廢棄，並裁定如主文所示。
四、據上論結，本件抗告為有理由，依非訟事件法第46條、第21
    條第1項前段，裁定如主文。
中    華    民    國    98    年    12    月    15    日
                  家事法庭審判長法  官  曾文欣
                                法  官  李文輝
                                法  官  黃仁勇
上正本係照原本作成。
如不服本裁定應於裁定送達後十日內，依非訟事件法第45條「非
以適用法規顯有錯誤為理由，不得再抗告」之規定向本院提出抗
告理由狀。
中    華    民    國    98    年    12    月    15    日
                                書記官  孫靜芳


司法院資訊處製作；財團法人民間司法改革基金會備份。
